臺灣彰化地方法院民事裁定　九十三年度司字第一七號
　　聲　請　人　甲○○
　　代　理　人　宋耀明律師
　　　　　　　　榆政律師
　　相　對　人　安特莉國際有限公司
　　法定代理人　丁○○
　　代　理　人　顏本源律師
右聲請人聲請公司解散事件，本院裁定如左：
    主      文
聲請駁回。
聲請程序費用由聲請人負擔。
    理      由
一、本件聲請意旨略以：聲請人前於民國八十三年四月二十六日與丁○○、戊○○、
    乙○○、丙○○○、施孟廷、施宥等人，籌組相對人安特莉國際有限公司，資
    本額為新台幣（下同）一千五百萬元，聲請人並出資七百萬元。惟自八十九年起
    ，相對人公司法定代理人丁○○即涉嫌將相對人公司之資產匯出，並轉入私人帳
    戶，且有多筆資金流向不明，業已造成相對人公司及股東之重大損害；甚者，丁○○並於未知會聲請人之情況下，辦理公司停業登記，相對人公司已連續停業二
    年，顯見相對人毫無經營之意願，且相對人公司股東間尚有多起訴訟案件進行中
    ；再者，因相對人公司法定代理人之經營不善，造成相對人公司財務困難。聲請
    人前向原法院聲請選任檢查人獲准後，聲請人及檢查人多次促丁○○交付相對人
    公司帳冊，惟丁○○仍然拒絕交付帳冊予檢查人，致使聲請人無從暸解公司營運
    及財務狀況；且聲請人與丁○○離婚訴訟開始後，丁○○即拒絕與聲請人聯絡見
    面，又有多筆訴訟訟中，聲請人無從與丁○○溝通公司經營及財務狀況問題，
    雙方根本不可能坐下來談出資轉讓之問題，依上開情形，相對人公司之經營顯有
    重大困難，且對股東之權益已發生重大損害，聲請人為相對人之股東，爰依公司
    法第十一條第一項規定聲請裁定相對人公司解散等語。
二、按公司之經營，有顯著困難或重大損害時，法院得據股東之聲請，於徵詢主管機
　　關及目的事業中央主管機關意見，並通知公司提出答辯後，裁定解散。公司法第
　　十一條第一項定有明文。本件聲請人雖以前詞為由，聲請本院裁定解散相對人公
　　司，惟此為相對人公司所否認，並稱：相對人公司原由聲請人擔任總經理，詎聲
　　請人自九十二年六月二十三日起，私自向相對人公司客戶收取共計九百八十九萬
    七千八百七十元後據為己有，致使相對人公司資金調度暫時產生瓶頸，不得已停
    業，相對人已對聲請人之行為提起民刑事訴訟，故俟向聲請人追回前揭遭侵占款
    項，相對人即可重新營業。又聲請人指摘丁○○將公司資金匯入私人帳戶部分，
    查丁○○與聲請人本係夫妻關係，前為公司資金調度之必要，曾有與他人往來之
    情形，聲請人對此不僅瞭若指掌，甚至指示辦理，且丁○○與聲請人家暴事件分
    居後，亦曾將暫存入聲請人個人戶之公司資金計三百三十四萬元取回，雖遭聲請
    人向鈞院起訴返還不當得利，嗣經鈞院認定其中三百十萬元確屬相對人公司資金
    ，足見聲請人移花接木，刻意製造公司有重大損害之假象。又相對人所有之帳冊
    表簿均在聲請人實力支配下，否則聲請人如何掌握內帳資料，且本件純係聲請人
    為使相對人喪失法人資格致無從應訴之手段，自無裁定解散之必要等語。
三、茲應審究者為相對人公司究有無經營有顯著困難或重大損害之情形：
（一）經查聲請人係相對人安特莉國際有限公司之股東，於相對人公司之股分約占十
      五分之七，且相對人公司於九十二年七月二十一日聲請停業至九十四年七月二
      十日止等情，有聲請人所提出之公司變更登記事項卡影本、公司基本資料查詢
      單、相片等為證，相對人對於聲請停業之事實亦不爭執，惟辯稱已於九十三年
      十二月二十九日向經濟部國際貿易局聲明恢復營業，此亦有相對人所提出之經
      濟部國貿局回函在卷可稽，故兩造此部分主張之事實均堪予認定。惟相對人公
      司既已恢復營業，聲請人即尚難遽指為相對人具有公司法第十一條第一項之公
      司解散事由。
（二）依據本院向財政部台灣省中區國稅局員林稽徵所函調相對人公司八十八年至九
      十二年度營利事業所得稅申報書顯示：相對人公司八十八年度之課稅所得額為
      九十一萬四千六百六十七元，八十九年度之課稅所得額為一百八十七萬三千三
      百八十五元，九十年度之課稅所得額為一百十一萬八千四百八十八元，九十一
      年度之課稅所得額為二百五十八萬二千三百七十五元，九十二年度之課稅所得
      額為負五十七萬一千九百十四元，故從上開資料顯示，相對人公司從八十八年
      至九十一年為止，其經營均處於正常狀態，至於九十二年度之課稅所得額雖呈
      負數，惟此與相對人公司自九十二年七月開始聲請停業難脫關係，故尚難據此
      認定相對人公司經營有顯著困難或重大損害之情形。至聲請人主張丁○○涉嫌
      於九十年十二月十七日將相對人公司之資產匯出，並轉入丁○○個人及其父母
      黃大俊、丙○○○之私人帳戶，並掏空公司資產等語，固據提出相對人之華南
      商業銀行員林分行、第一商業銀行員林分行帳戶存提款明細影本、丙○○○之
      中國信託銀行員林分行、華南銀行員林分行帳戶銀行存款明細影本、丙○○○
      匯款收據影本、相對人第一商業銀行員林分行八十八年至九十二年九月五日之
      帳戶存提款明細、黃大俊之匯款執據、相對人華南銀行員林分行之八十九年一
      月一日至九十二年十一月三十日帳戶存提款明細影本、丁○○之萬泰銀行員林
      分行自八十四年迄今之帳戶存提款明細表、丁○○匯款收據影本、相對人公司
      銀行餘額明細表、相對人第一商業銀行鹿港分行八十九年一月一日至九十二年
      十一月三十日之存款明細帳及存款資料查詢單、相對人公司之萬泰商業銀行員
      林分行存款明細影本、相對人公司之華南商業銀行員林分行存款明細影本、相
      對人中國國際商業銀行員林分行客戶歷史交易明細查詢表、相對人中國農民銀
      行存款客戶資料查詢單、相對人上海商業儲蓄銀行員林分行八十九年一月一日
      起至九十二年十一月三十日之往來明細、相對人彰化銀行鹿港分行存款明細影
      本、台中商業銀行回函一紙、相對人台灣銀行員林分行二個帳戶存戶存款明細
      影本、相對人台灣銀行鹿港分行一個帳戶存款明細影本、相對人台北國際商業
      銀行員林分行存款明細影本等為證，惟上開證據，亦僅能證明相對人公司、丁○○、丙○○○、黃大俊等或於上開金融機構有存款往來暨金錢之匯出、匯入
      ，或彼此間有金錢往來之事實，仍無足以認定聲請人前揭主張為真。且相對人
      抗辯聲請人與相對人公司之法定代理人丁○○分居後，曾將暫存入聲請人個人
      戶之公司資金計三百三十四萬元取回，雖遭聲請人向本院起訴返還不當得利，
      嗣經本院認定其中三百十萬元確屬相對人公司資金等情，亦有相對人提出之本
      院九十二年度訴字第七七二號判決影本可稽，足見相對人公司與股東間應常有
      資金往來或借用帳戶暫存之情形，故聲請人所提出之證據尚不足以證明相對人
      之法定代理人丁○○有掏空資產而造成相對人公司重大損害之情形。
（三）聲請人另依經濟部經商字第一四九四二號函主張股東意見不合，無法繼續營業
      ，而其餘股東又不同意解散時，公司之股東得依公司法第十一條第一項規定聲
      請法院解散。經查，聲請人與丁○○二人均為相對人公司之股東，且二人間原
      為夫妻關係，目前業已離婚，又兩人目前有多筆訴訟進行中，雙方已無法坐下
      來針對公司經營做溝通，意見不合等情，為相對人所不爭執。惟查，依據聲請
      人提出之相對人公司變更登記事項卡記載，股東丁○○之出資為六十萬元，聲
      請人出資七百萬元，股東劉德芝出資五十萬元，股東乙○○出資四百九十一萬
      ，股東丙○○○出資一百四十九萬元，股東施孟廷之出資為二十五萬元，施宥
      之出資為二十五萬元，依卷附之戶籍資料，施孟廷、施宥分別為聲請人與
      丁○○所生之子女，而聲請人於本院審理中自承劉德芝係丁○○之朋友，乙○○為丁○○之舅舅，丙○○○為丁○○之母親，故劉德芝、乙○○、丙○○○
      等人與丁○○之關係均較密切，故除聲請人之股分外，其餘股東之股分合計起
      來為八百萬元，實已超過聲請人個人之股分，故縱使聲請人與丁○○之間水火
      不容，意見不合，亦未必導致相對人公司無法繼續營業，故聲請人主張其與丁○○意見不合，據此聲請將相對人公司裁定解散，亦屬無據。
（四）雖聲請人又主張其前向原法院聲請選任檢查人獲准後，聲請人及檢查人多次促
      丁○○交付相對人公司帳冊，惟丁○○仍然拒絕交付帳冊予檢查人，致使聲請
      人無從暸解公司營運及財務狀況等語。惟依公司法第二百四十五條第二項、第
      三項之規定，檢查人於檢查公司業務帳目及財產情形後，應向法院提出檢查報
      告；對於檢查人之檢查有妨礙、拒絕或規避行為者，處二萬元以上十萬元以下
      之罰鍰；准此，縱聲請人所言相對人公司法定代理人丁○○拒絕交付帳冊予檢
      查人為真，亦僅屬法院是否據以裁處罰鍰之問題，尚不足逕據為公司解散之事
      由。
（五）本件經函請相對人公司之中央主管機關即經濟部調查結果認為：甲○○先生已
      退出安特莉國際有限公司經營，其意願是將原出資額轉讓與丁○○小姐，袛要
      雙方有誠意就可以在合理價格內出讓，已無意願在一起經營。至丁○○小姐係
      安特莉國際有限公司之負責人，稱該公司自八十三年設立登記以來，經營尚稱
      順利，每年均有盈餘，因前年家暴事件影響，始申報暫停營業，公司之經營並
      無重大或顯著困難情事，僅部分股東經營意見問題，既雙方均同意已出資轉讓
      方式解決，建議免予裁定解散等語，此有該部九十三年七月二十六日經授中字
      第０九三三二四二三七００號函在卷可稽。惟聲請人主張聲請人從未表示或同
      意以出資額轉讓之方式，轉讓股份予相對人之負責人丁○○，且聲請人與相對
      人之負責人丁○○離婚訴訟開始後，丁○○即拒絕與聲請人聯絡見面，雙方根
      本不可能坐下來談出資轉讓之問題等語。按有限公司之股東非得其他全體股東
      過半數之同意，不得以其出資之全部或一部，轉讓於他人。前項轉讓，不同意
      之股東有優先受讓權；如不承受，視為同意轉讓，並同意修改章程有關股東及
      其出資額事項，公司法第一百十一條第一、二項定有明文。故相對人公司之股
      東若不同意聲請人之出資轉讓，不同意之股東有優先受讓權，若相對人公司之
      股東均避不見面，雙方無法談論出資問題，應可視為不願承受，視為同意聲請
      人將股份轉讓他人，故丁○○縱使與聲請人避不見面，本院認無礙於聲請人出
      資轉讓之問題。
四、依上開說明，本件相對人公司之所以辦理停業二年之登記，純係因相對人公司之
    法定代理人丁○○與聲請人因個人關係而生之爭執，與相對人公司之營業本身並
    無關係，是相對人公司之營業經營，既無顯著困難或重大損害之情形，則聲請人
    所為本件之聲請，即與前開規定之要件不合，即無由准許，應予駁回其聲請。
五、依非訟事件法第八條第二項、民事訴訟法第九十五條、第七十八條裁定如主文。
中　　　華　　　民　　　國　　九十四　　年　　　一　　　月　　二十　　日
                                    臺灣彰化地方法院民事庭
~B法　　　官　詹秀錦
右為正本係照原本作成
如對本裁定抗告，須於裁定送達後十日內向本院提出抗告狀。
中　　　華　　　民　　　國　　九十四　　年　　　一　　　月　　二十五　 日
~B法院書記官　楊筱惠
